【裁判字號】    99,再易,137
【裁判日期】    991221
【裁判案由】    拆屋還地
【裁判全文】
臺灣高等法院民事裁定                 99年度再易字第137號
再審  原告  彭兩傳
            彭秀霞
            彭秀琴
共      同
訴訟代理人  陳志偉律師
複  代理人  凌見臣律師
再審  被告  王張富美
            王藹卿
            王震宇
            王浩宇
共      同
訴訟代理人  彭火炎律師
            張玉琳律師
上列當事人間拆屋還地事件，再審原告對於民國99年8月31日本
院確定判決（98年度上易字第1127號），提起再審之訴，本院於
99年12月21日言詞辯論終結，裁定如下：
    主  文
再審之訴駁回。
再審訴訟費用由再審原告負擔。
    理  由
一、再審原告起訴主張：再證四之耕地租約（下稱再證四）及再
    證六之耕地租約（下稱再證六），係屬原確定判決漏未斟酌
    之重要證物，符合民事訴訟法第497條所謂足以影響判決之
    重要證物漏未斟酌之再審事由云云。
二、惟按，再審之訴，應於三十日之不變期間內提起。前項期間
    ，自判決確定時起算，判決於送達前確定者，自送達時起算
    ；其再審之理由發生或知悉在後者，均自知悉時起算。民事
    訴訟法第500條第1項、第2項本文分別定有明文。又判決，
    於上訴期間屆滿時確定。但於上訴期間內有合法之上訴者，
    阻其確定。不得上訴之判決，於宣示時確定；不宣示者，於
    公告時確定。民事訴訟法第398條亦有明定。至不同之再審
    事由，其所應遵守之不變期間自應分別計算（最高法院72年
    臺聲392號判例意旨參照）。
三、第查，再審原告自承係於民國99年9月10日收受原確定判決
    等情（見本院卷第2頁）。是則，再審原告於99年12月9日始
    主張民事訴訟法第497條之再審事由（本院卷第101頁背面、
    第103頁），顯逾30日之不變期間，要屬彰彰明甚。據此，
    再審原告於99年12月9日始追加再證四、再證六為足以影響
    判決之證物漏未判決事由，已逾再審之不變期間，堪予認定
    。另原列「再證四、再證六是否符合民事訴訟法第497條所
    謂足以影響判決之證物漏未判決之情形？」部分之爭點，即
    無贅予論列之必要，附此指明。
四、至於，再審原告再以：其於再審起訴時，即主張再證四、再
    證六係未經斟酌證物，後再變更法律上陳述云云（見本院卷
    第140頁）。但查，民事訴訟法第496條第1項第13款與同法
    第497條為不同之再審事由，甚為明確。乃再審原告於再審
    起訴時，謂再證四、再證六係嗣後發現之未經斟酌證物，屬
    民事訴訟法第496條第1項第13款之再審事由（見本院卷第7
    頁至第8頁），乃於99年12月9日始主張再證四、再證六為原
    確定判決漏未斟酌之證物，為民事訴訟法第497條之再審事
    由，顯非變更法律上陳述，而為訴之變更。以故，再審原告
    上揭主張，洵非可取，併此指明。
五、從而，再審原告提起本件再審之訴，顯已逾30日之不變期間
    ，揆諸上二之規定及說明意旨，顯不合法。至再審原告主張
    本件復有民事訴訟法第496條第1項第1款、第13款之再審事
    由部分，本院另行判決，併此說明。
六、爰依民事訴訟法第502條第1項、第78條、第85條第1項本文
    ，裁定如主文。
中    華    民    國    99    年    12    月    21    日
                  民事第五庭
                        審判長法  官  李錦美
                              法  官  黃雯惠
                              法  官  鍾任賜
正本係照原本作成。
不得抗告。
中    華    民    國   100     年    1    月    4     日

                              書記官  吳金來

司法院資訊處製作；財團法人民間司法改革基金會備份。
